臺灣彰化地方法院刑事判決　　　　　　 95年度交訴字第196號
公　訴　人　臺灣彰化地方法院檢察署檢察官
被　　　告　乙○○
上列被告因公共危險案件，經檢察官提起公訴（95年度偵字第68
56號），本院判決如下：
    主  文
乙○○無罪。
    理  由
一、本件公訴意旨略以：緣於民國95年4月3日11時50分許，被害
    人甲○○駕駛車牌號碼1617-HX號自小客車（藍尹羚所有，
    毀損部分未據告訴），沿彰化縣田中鎮○○路由北往南行駛
    欲返回住處，行經田中鎮○○路與大社路交岔路口停等紅燈
    之際，突有被告乙○○駕駛之車牌號碼3818-JW號自小客車
    （其母郭顏剩所有）橫向停擋於被害人甲○○所駕駛之自小
    客車前，並自車上下來一人朝被害人甲○○方向走來，被害
    人甲○○不明所以而心生害怕，於是即由該橫擋車輛之左方
    繞越後右轉大社路再左轉明慶街欲擺脫該車，然其甫駕車左
    轉進入明慶街，即見由被告乙○○駕駛之上開自小客車沿明
    慶街對向並佔據車道衝撞過來，被害人甲○○於危急之際乃
    將自小客車往左方空地閃避，惟被告乙○○見狀亦駕車向右
    急彎而追撞被害人甲○○所駕車輛右後車身，致被害人受有
    前額多處刮裂傷、右上眼瞼撕裂傷之傷害（傷害部分未據告
    訴），詎被告乙○○肇事後，下車查看並稱撞錯人後，竟未
    留於現場協助救護，即逕自乘坐他人車輛逃離現場，嗣經警
    循線查獲，因認被告所為係犯刑法第185條之4之駕駛交通工
    具肇事，致人受傷而逃逸罪嫌等語。
二、按犯罪事實應依證據認定之，無證據不得認定犯罪事實；又
    不能證明被告犯罪者，應諭知無罪之判決，刑事訴訟法第
    154條第2項、第301條第1項分別定有明文。次按事實之認定
    ，應憑證據，所謂證據，須適於為被告犯罪事實之證明者，
    始得採為斷罪資料，如未能發現相當證據，或證據不足以證
    明，自不能以推測或擬制之方法以為裁判基礎；又認定不利
    於被告之事實，須依積極證據，苟積極證據不足為不利於被
    告事實之認定時，即應為有利於被告之認定，更不必有何有
    利之證據（最高法院53年臺上字第2750號、30年上字第816
    號、40年臺上字第86號分別著有判例可資參照）。又認定犯
    罪事實應依證據，為刑事訴訟法所明定，故被告否認犯罪事
    實所持之辯解，縱屬不能成立，仍非有積極證據足以證明其
    犯罪行為，不能遽為有罪之認定（最高法院30年上字第1831
    號亦著有判例）。又無論直接證據或間接證據，其為訴訟上
    之證明，須於通常一般之人均不致有所懷疑，而得確信為真
    實之程度者，始得據為有罪之認定。
三、本件公訴意旨認被告涉犯刑法第185條之4之駕駛交通工具肇
    事，致人受傷而逃逸罪嫌，無非以證人即被害人甲○○於警
    、偵訊中之證述、證人林明正於偵查中之證述、道路交通事
    故現場圖、路口監視錄影設備翻拍照片4張、現場照片11 張
    、仁和醫院診斷證明書1紙為其主要論據。惟訊據被告則否
    認有何肇事逃逸犯行，於偵訊中先辯稱：「伊開車開過頭，
    倒車右轉明慶街，被害人當時在對向車道停等紅燈，但她車
    前另有一部車，她從前車後方竄出要闖紅燈，才與伊發生車
    禍，車禍後伊因為受傷蹲在車旁邊，是路人將伊送醫急救」
    等語；後於本院審理時又改辯稱：「被害人當時逆向行駛侵
    入伊行駛之車道才發生車禍，伊本來要下車查看，但是因為
    受傷所以倒在路邊」等語。
四、按刑法第185條之4之肇事致人死傷而逃逸罪，固不以行為人
    對於事故之發生應負過失責任為必要，但仍以行為人對於事
    故之發生非出於故意為前提。若蓄意運用車輛以為殺人或傷
    害人之犯罪工具，即應成立殺人或傷害罪，不應稱為駕駛動
    力交通工具「肇事」。此觀該條之立法理由，係「為維護交
    通安全，加強救護，減少被害人之死傷，促使駕駛人於肇事
    後，能對被害人即時救護，特增設本條，關於肇事致人死傷
    而逃逸之處罰規定。」自明。如係故意以汽車作為殺人或傷
    害人之工具，立法者本無對於行為人於故意殺人或傷人後，
    仍留現場對於被害人為即時救護之期待，縱行為人嗣後駕車
    逃離現場，亦僅能論以殺人或傷害之罪責，尚難以侵害社會
    法益之上開公共危險罪相繩（最高法院95年台上字第4264
    號判決要旨參照）。
五、經查，本件依證人即被害人甲○○於警、偵訊中證稱：「95
    年4月3日當天伊駕車沿田中鎮○○路行駛，行經與建國路交
    岔口停等紅燈，被告車突然從大社路駛出，往田中市區方向
    橫向停在伊車前，車內一個人下車往伊車走近，伊害怕即將
    車子往左繞過該車後本想要直行，突然該車又倒車撞伊車尾
    ，伊就左轉往大社路要逃離，後來又再左轉到明慶街，剛轉
    到明慶街，就看到對方車子佔據伊車道衝撞過來，伊只好往
    左邊空地閃避，對方就向右追撞，結果對方車頭才撞倒伊車
    尾，因為伊臉受傷，那人就下車敲伊車窗，伊看到圍觀民眾
    愈來愈多，才敢下車質問對方為何撞伊，對方說是撞錯人了
    ，後來就來一台車將對方載走」等語（見警卷第6頁背面、
    偵查卷第12至13頁），又細繹本件道路交通事故現場圖及現
    場照片11張（見警卷第13頁、第17至22頁）所示：事故發生
    路段為設有分向限制線之東西向明慶街，該路路寬約6.4公
    尺，事故發生後被告所駕駛之自小客車橫向停置在明慶街雙
    向車道上，車頭朝西北、車尾朝東南，其左前車輪在該路段
    西往東方向車道留有一道長約15.2公尺之滑痕，起點在該路
    段分向限制線上，又被告自小客車之碰撞點在右前車頭，其
    右前輪上方保險桿脫落、板金凹陷、右前車燈毀損，地面並
    有玻璃碎片散落，足見事故發生當時被告之自小客車尚駕駛
    在該路段東往西方向車道，因見被害人駕駛之車輛行經該路
    段對向車道，始跨越分向限制線欲撞擊被害人駕駛之上開自
    小客車，以致發生本件車禍事故甚明。被告前揭所辯本件車
    禍事故發生係因被害人由南往北方向逆向行駛，佔據伊行駛
    之車道云云，顯與上開現場跡證所示之客觀情狀不符；參以
    卷存之路口監視錄影設備翻拍照片4張，被告確於當日車禍
    事故發生前之11時25分許，駕駛上開自小客車橫向擋於被害
    人所駕駛車輛前方之事實，亦核與彰化縣警察局田中分局95
    年11月28日田警分偵字第0950022570號函覆稱：「案經本分
    局調查結果發現，犯罪嫌疑人乙○○駕駛車牌號碼3818 -JW
    號自小客車，故意撞停被害人甲○○所駕駛車牌號碼16
    17-HX號自小客車，郭嫌在撞停林女後發現認錯人，隨即由
    同夥接應逃逸現場」等情相符（見本院卷第22頁及檢附之職
    務報告），是被害人甲○○上開證述應非攀誣之詞，堪可採
    信。綜上，足認本件被告應係故意駕車衝撞被害人駕駛之自
    小客車，致被害人受有如診斷證明書所載之傷勢。準此，自
    無期待被告於駕駛交通工具故意致人受有傷害後，仍留於現
    場，採取與傷害本意不相容之採取救護或其他必要措施，並
    向警方報告之可能性，揆諸前揭說明，被告固有於本件車禍
    事故發生後逃離現場之行為，然尚與刑法第185條之4之駕駛
    動力交通工具肇事致人受傷而逃逸罪之立法目的相悖，自難
    以該罪相繩，依法自應為無罪之諭知。
據上論斷，應依刑事訴訟法第301條第1項，判決如主文。
本案經檢察官莊佳瑋到庭執行職務。
中　　華　　民　　國　　96　　年　　1 　　月　　16　　日
                  刑事第一庭    審判長法官  簡璽容
                                法      官  郭麗萍
                                法      官  胡宜如
以上正本證明與原本無異。
如不服本判決，應於送達後10日內向本院提出上訴狀（須附繕本
）。
告訴人或被害人對於判決如有不服具備理由請求檢察官上訴者，
其上訴期間之計算係以檢察官收受判決正本之日期為準。
中　　華　　民　　國　　96　　年　　1 　　月　　16　　日
                                書記官  蕭秀吉
